【裁判字號】    99,交聲,200
【裁判日期】    991025
【裁判案由】    違反道路交通管理處罰條例
【裁判全文】
臺灣宜蘭地方法院交通事件裁定         99年度交聲字第200號
原處分機關  交通部公路總局臺北區監理所宜蘭監理站
異  議  人
即受處分人  甲○○
上列異議人即受處分人因違反道路交通管理處罰條例案件，對於
交通部公路總局臺北區監理所宜蘭監理站於民國99年7月23日所
為之宜監字第裁43─Z9D002720號裁決聲明異議，本院裁定如下
：
    主  文
異議駁回。
    理  由
一、原處分意旨略以：異議人即受處分人甲○○駕駛其所有車牌
    號碼U5-9072號自用小客車（下稱系爭小客車），於民國99
    年5月29日下午3時45分許，在國道5號高速公路北上29.7公
    里處，因有「未依規定變換車道」之違規行為，經內政部警
    政署國道公路警察局第九警察隊以公警交字第Z9D002720號
    舉發違反道路交通管理事件通知單，舉發其有違反道路交通
    管理處罰條例第33條第1項第4款規定之事實，爰依上開規定
    裁處罰鍰新臺幣（下同）3千元，並依同條例第63條第1項規
    定記違點數1點等語。
二、異議意旨略以：異議人於99年5月29日下午3時45分許，經國
    道5號高速公路北上車道時，係直接進入找零車道，並無未
    依規定變換車道。異議人如有違規，請提出相關證據或相片
    ，否則異議人不服相關裁決，爰具狀聲明異議云云。
三、按汽車行駛於高速公路、快速公路或設站管制之道路，不遵
    使用限制、禁止、行車管制及管理事項之管制規則而有未依
    規定變換車道者，處汽車駕駛人新臺幣3000元以上6000元以
    下罰鍰。又汽車駕駛人有同條例第33條第1項情形者，並予
    記違規點數1點，道路交通管理處罰條例第33條第1項第4款
    及第63條第1項第1款分別定有明文。
四、經查：
  (一)異議人甲○○駕駛系爭小客車，於99年5月29日下午3時45分
    許，在國道5號高速公路北上29.7公里處，有「未依規定變
    換車道」之違規行為，業據證人即本件製單舉發之警員利玉
    麟於本院調查時結證屬實，並有內政部警政署國道公路警察
    局舉發違反道路交通管理事件通知單1份、現場照片4張、採
    證錄音譯文1份及採證錄音光碟1片附卷可稽，是異議人於上
    開時、地，確實有未依規定變換車道之違規行為，足以認定
    。
  (二)異議人固以前詞置辯。然查：
  1.證人利玉麟於本院調查時結證稱：「當時我是執行99年5月2
    9日14時至18時的巡邏勤務，我們前2個小時會在收費站進行
    重點守望勤務，因為雪隧有管制危險物品進入。當日14時至
    16時，我們是站立於收費站票亭的後方，監控車流狀況，後
    來發現車牌號碼U5-9072號自用小客車走到回數票的車道，
    即第五車道後，馬上就靠右邊往右轉，跨越雙白實線，直接
    變換到第四車道，因當時車流量大，所以後方的車有按喇叭
    ，當時我們站立的位置就可以看到這些情形。當時異議人後
    方的車輛有駕駛人用手比異議人，我想應該是在抗議，我們
    等異議人繳費後，我們就示意請異議人至前方較安全處所停
    車，核閱證件後開單舉發。」、「（你們攔停異議人後，異
    議人有無爭執他沒有違規跨越雙白實線，變換車道？）依譯
    文顯示，異議人只有說「抱歉、抱歉」，沒有否認他有違規
    變換車道的行為。」、「因為是現場攔查，異議人的違規行
    為是一瞬間，我本身沒有拍照採證。我站立的位置可以很清
    楚的看到異議人的違規行為。」等語明確（見本院卷第15、
    16頁），並提出現場照片4張、採證錄音譯文1份及採證錄音
    光碟1片資為佐證。而經本院當庭勘驗採證錄音光碟結果，
    異議人於遭警員利玉麟以未依規定變換車道為由攔停後，確
    實僅表示歉意，並說明開車時只有看前方，沒有注意看後方
    車輛有無用手指伊有違規之情事，並詢問警員罰鍰金額為何
    ，繼而商請警員不要舉發本件違規，自始至終均未爭執伊無
    違規行為等情，有本院調查筆錄及譯文附件可稽（見本院卷
    第16、20頁），足徵證人利玉麟證稱：異議人有於前揭時、
    地，駕駛系爭小客車未依規定變換車道之違規行為等語，核
    屬事實，可以採信。異議人空言否認於上開時、地，有開車
    未依規定變換車道之違規行為云云，要不足取。
  2.再者，國家行政事務龐雜，資源有限，對於行為人違反行政
    法上義務之蒐證自無法如刑事案件般嚴謹，若謂公務員一切
    行政行為均需預留證據以證其實，則國家行政勢必窒礙難行
    ，此徵諸交通違規行為常係偶發且為一瞬間之事件，如謂一
    切交通違規行為，員警均需拍照佐證，始得舉發，則國家維
    持交通秩序之目的顯無法達成。故警察取締交通違規事件，
    其以科學儀器照相採證者，固然足以據為交通違規事實之證
    明，惟縱令囿於當場舉發而未以科學儀器照相採證，立法者
    亦未明文限制或排除「舉發警員目睹、耳聞」之證據能力，
    或其證述內容對於違規事實之證明力。此觀立法者以明文立
    法方式，容認執行交通稽查之員警「當場舉發」，暨「當場
    舉發」俱乏相類於「逕行舉發」之採證限制（例如，必須以
    「科學儀器照相採證」等）自明（道路交通管理處罰條例第
    7條、第7條之2規定參照）。是本件交通違規案件縱未有異
    議人違規變換車道之採證照片為證，然舉發員警係在場之目
    擊證人，其到庭以具結擔保供述之真實性，已擔負有偽證罪
    責，又與異議人素不相識，並無嫌隙，應無攀誣異議人之理
    ，且證人利玉麟證稱：異議人有於前揭時、地，駕駛系爭小
    客車未依規定變換車道之違規行為等語，核屬事實，可以採
    信，亦詳如前述。從而，本件要難僅以無採證照片，即認異
    議人無違規變換車道之行為。異議人辯稱：異議人如有違規
    ，請提出相關證據或相片，否則異議人不服相關裁決云云，
    尚不足以為有利之認定。
五、綜上所述，異議人於上開時、地駕駛系爭小客車，確實有「
    未依規定變換車道」之違規行為，足以認定。故原處分機關
    依道路交通管理處罰條例第33條第1項第4項及第63條第1項
    第1款規定，對異議人裁處3千元之罰鍰並記違規點數1點，
    核與上開規定無違。本件聲明異議為無理由，應予駁回。
據上論斷，應依道路交通案件處理辦法第19條，裁定如主文。
中    華    民    國    99    年    10    月    25    日
                  交通法庭  法  官  陳映佐
以上正本證明與原本無異
如不服本裁定應於送達後5日內向本院提出抗告狀（應附繕本）
。
                            書記官  翁靜儀
中    華    民    國    99    年    10    月    26    日

司法院資訊處製作；財團法人民間司法改革基金會備份。
